最高法院刑事判決　　　　　　　　　 111年度台上字第1385號
上　訴　人　林俊龍


上列上訴人因違反毒品危害防制條例等罪案件，不服臺灣高等法
院臺中分院中華民國110年12月1日第二審判決（110 年度上訴字
第1419號，起訴案號：臺灣南投地方檢察署109 年度偵字第5710
號，110年度偵字第398號），提起上訴，本院判決如下：
    主  文
上訴駁回。
    理  由
一、按刑事訴訟法第377 條規定，上訴於第三審法院，非以判決
    違背法令為理由，不得為之。是提起第三審上訴，應以原判
    決違背法令為理由，係屬法定要件。如果上訴理由書狀並未
    依據卷內訴訟資料，具體指摘原判決不適用何種法則或如何
    適用不當，或所指摘原判決違法情事，顯與法律規定得為第
    三審上訴理由之違法情形不相適合時，均應認其上訴為違背
    法律上之程式，予以駁回。
二、本件原判決綜合全案卷證資料，本於事實審法院之推理作用
    ，認定上訴人林俊龍有如其犯罪事實欄之㈠至㈤所載販賣
    及共同販賣第二級毒品甲基安非他命（單獨販賣與共同販賣
    各1次）、共同明知為禁藥而轉讓（2次）與明知為禁藥而轉
    讓（1 次）之犯行，因而撤銷第一審關於對上訴人論處共同
    明知為禁藥而轉讓（共2罪）及明知為禁藥而轉讓（1罪）之
    科刑判決，改判仍論處上訴人共同明知為禁藥而轉讓（共 2
    罪）及明知為禁藥而轉讓（1 罪）罪刑（均累犯），並就上
    開3罪所處之刑，酌定其應執行刑為有期徒刑6月，另維持第
    一審關於論上訴人以民國109年7月15日修正生效前毒品危害
    防制條例第4條第2項之單獨販賣及共同販賣第二級毒品各 1
    罪（均累犯，其中共同販賣第二級毒品罪部分依同上條例第
    17條第2項之規定減輕其刑），依序量處有期徒刑7年4 月、
    有期徒刑3年8月，並為相關沒收及追徵諭知之科刑判決，而
    駁回上訴人就此2 罪部分在第二審之上訴，已詳述其所憑證
    據及認定之理由，核其所為之論斷，俱有卷存證據資料可資
    覆按，從形式上觀察，原判決尚無足以影響其判決結果之違
    背法令情形存在。
三、上訴人上訴意旨略稱：㈠、上訴人於偵查中自白承認有販賣
    甲基安非他命予同案被告施羽庭，乃受檢察官不正之誘導所
    致，不具任意性而無證據能力，乃原判決未予詳查，竟將之
    引為不利於上訴人認定之證據，顯有違誤。㈡、施羽庭於偵
    查中及第一審對上訴人所為不利之指述，與卷附上訴人與其
    電話監聽錄音譯文之內容並非相符，乃原判決竟執施羽庭筆
    錄所示內容，作為認定上訴人有本件被訴（共同）販賣第二
    級毒品犯行之證據，允有欠妥。㈢、如原判決犯罪事實欄
    之㈡所示部分，上訴人係幫黃嘉仁聯繫姓名不詳，綽號「阿
    福」之販毒者與黃嘉仁為甲基安非他命之交易，上訴人並未
    參與販賣甲基安非他命行為，更無從中牟利，乃原判決未詳
    查上情，遽論上訴人以共同販賣第二級毒品罪，非無可議。
    ㈣、縱認上訴人有如原判決犯罪事實欄之㈡所示共同販賣
    第二級毒品犯行，因其情可憫，縱科以最低度之刑，猶嫌過
    重，原判決未適用刑法第59條之規定酌減其刑，亦有未洽。
    ㈤、上訴人雖於107 年間，曾因酒駕案件經法院判處有期徒
    刑確定，於107年9月17日執行完畢，而於5 年內再犯本件販
    賣第二級毒品及轉讓禁藥等罪，因前案與本案之犯罪性質顯
    不相同，並無依累犯規定加重其刑之必要。原判決竟對上訴
    人依累犯論處，並加重其刑，殊有不當云云。
四、惟查：
㈠、按被告之自白，須非出於強暴、脅迫、利誘、詐欺、疲勞訊
    問、違法羈押或其他不正之方法，且與事實相符者，始得採
    為證據，如被告之自白係出於不正之方法，並非自由陳述，
    則其取得自白之程序，即非適法，不問自白內容是否確與事
    實相符，因其非係適法之證據，即不能採為判決基礎。故審
    理事實之法院，遇有被告對於自白提出刑求之抗辯時，應先
    於其他事實而為調查，刑事訴訟法第156條第1項、第3 項分
    別定有明文。審諸上揭規定禁止以不正方法取得被告自白之
    立法目的，乃慮及刑事訴訟之目的本在發現實體的真實，使
    國家得以正確的適用刑罰權，藉以維護社會秩序及公共安全
    ，然其手段仍應合法、潔淨、公正，方得保障人權，遂於前
    開條文明定倘被告接受訊問時遇有強暴、脅迫、利誘、詐欺
    、疲勞訊問、違法羈押或其他不正方法之情形時，即推定其
    有虛偽自白之危險，進而排除其證據能力。如法院經調查結
    果認定被告自白係以不正方式取得，固應依法加以排除，不
    得作為證據。反之，倘有客觀事證足認被告之自白並非訊問
    人員以違法或不正方式所取得，而係出於被告自由意思所為
    ，且其自白之陳述堪認與事實相符者，該項自白即具有適法
    之證據能力，自非不得作為被告犯罪之證據。茲查原審於審
    判期日已當庭勘驗上訴人於偵查中檢察官訊答之錄音光碟，
    見上訴人於偵查中接受檢察官訊問時，檢察官態度良好，且
    未以脅迫方式訊問上訴人，原判決並說明檢察官於偵訊過程
    中係以提示通聯紀錄及告知施羽庭應據實明確指證販賣之事
    實等方式，並分析利害關係予上訴人瞭解；過程中檢察官並
    多次告知上訴人「否認是你的權利」、「不是逼你做承認你
    沒有做的事情」等語，並無強逼或誘導上訴人坦承如原判決
    犯罪事實欄之㈠所示犯行之情形，依上訴人與檢察官之互
    動情形及對話內容以觀，應認上訴人就原判決犯罪事實欄
    之㈠所示犯行之自白，是出於自己衡量利害關係後所選擇之
    結果，難謂係出於檢察官不正方法所致等旨甚詳（見原判決
    第8頁第5至23行）。上訴人此部分上訴意旨所云，無非徒憑
    己見，對於原審採證認事職權之適法行使，以及原判決已明
    確論斷說明之事項，任意指摘，要非合法之第三審上訴理由
    。
㈡、第三審為法律審，應以第二審判決所確認之事實為判決基礎
    。又採證認事，係事實審法院之職權，其對證據證明力所為
    之判斷，如未違背經驗法則與論理法則，復已敘述其憑以判
    斷之心證理由，即不能任意指為違法。茲查施羽庭於警詢時
    、偵查中及第一審均指稱上訴人有如原判決犯罪事實欄之
    ㈠及㈡所示販賣及共同販賣第二級毒品之犯行，其所為不利
    於上訴人之指述，核與卷附上訴人與施羽庭間電話監聽錄音
    譯文之內容並無不符之情形。又上訴人及其於原審之選任辯
    護人於原審審理期間並未爭執施羽庭於偵查中及第一審所為
    指述內容，有何與卷附上訴人與施羽庭間電話監聽錄音譯文
    之內容有不相符合之情形。原判決因而引用卷附上訴人與施
    羽庭間電話監聽錄音譯文之內容，作為施羽庭所為不利於上
    訴人指證之補強證據，已說明其取捨證據判斷之依據及得心
    證之理由綦詳（見原判決第9頁第3至21行、第14頁第2 至17
    行），核其此部分所為論斷俱有卷內證據資料足憑，經核於
    法無違。上訴人至提起第三審上訴後，始於本院為上述爭執
    ，依上開說明，亦非適法之第三審上訴理由。
㈢、毒品危害防制條例第4 條之販賣毒品罪，係以意圖營利而販
    賣毒品為其犯罪構成要件，且按受施用毒品者委託，代為向
    販售毒品者購買毒品後，交付委託人以供施用，並收取價款
    ，與受販售毒品者委託，將毒品交付買受人，並收取價款，
    二者同具有向毒販取得毒品後交付買受人並收取代價之行為
    外觀，其固因行為人主觀上，究與販售毒品者抑或買受人間
    有意思聯絡，而異其行為責任。如行為人單純意在便利、助
    益施用而基於與施用者間之意思聯絡，為施用者代購毒品之
    情形，固僅屬幫助施用行為。惟若意圖營利，而基於與販售
    毒品者間之犯意聯絡，代為交付毒品予施用者，始為共同販
    賣行為。原判決已敘明關於上訴人所為如原判決犯罪事實欄
    之㈡所示共同販賣第二級毒品部分，業據黃嘉仁於警詢時
    及偵查中指述明確。黃嘉仁陳稱「當天（經查係109年6月19
    日）以所持用之手機門號0000000000行動電話與上訴人持用
    之手機門號0000000000行動電話聯絡交易毒品，是買半錢的
    甲基安非他命.... 他叫我到臺中市○區○○路0段000 號之
    漂亮婚紗店前等....  上訴人曾提過，他說對方（指販售毒
    品者）有完成毒品交易會拿一點獲利給他，他說這樣比較安
    全」等語，此復有卷附上訴人與黃嘉仁之電話監聽錄音譯文
    可佐。況上訴人於偵查中及第一審均坦承其確有此部分共同
    販賣第二級毒品之犯行，足見上訴人與綽號「阿福」之販售
    毒品者，就原判決犯罪事實欄之㈡所示部分，確有共同販
    賣第二級毒品之犯意聯絡及行為分擔至明等旨甚詳（見原判
    決第15頁第8 行至第19頁第14行），核其此部分所為論斷，
    俱有卷內資料足憑，且無違背經驗及論理法則之情形。上訴
    人此部分上訴意旨所云，無非置原判決明確之論斷說明於不
    顧，徒以空泛之詞任意加以指摘，顯係對於原判決已詳細論
    敘說明之事項及屬原審採證認事職權之適法行使，持憑己見
    而為不同之評價，核與法律規定得為第三審上訴之違法情形
    不相適合，亦非合法之第三審上訴理由。
㈣、刑法第59條所規定之酌量減輕其刑，必其犯罪有特殊之原因
    、環境或背景，在客觀上足以引起一般人之同情，認即使予
    以宣告最低度刑猶嫌過重者，始有其適用。而是否依刑法第
    59條規定酌量減輕其刑，本屬法院自由裁量之職權，縱未依
    該規定酌減其刑，亦無違法可言。上訴人上訴意旨就如原判
    決犯罪事實欄之㈡所示部分，雖認其所為固應成立共同販
    賣第二級毒品罪，但因實際上其並未牟得具體利益，有情堪
    憫恕之情形云云，而指摘原判決未依刑法第59條規定酌減其
    刑，遽予維持第一審判決所量處之刑度為不當，無非係對原
    審量刑職權之適法行使任意加以指摘，依上述說明，同非合
    法之第三審上訴理由。
㈤、受徒刑之執行完畢，或一部之執行而赦免後，5 年以內故意
    再犯有期徒刑以上之罪者，即構成累犯，刑法第47條第1 項
    定有明文。故累犯之成立並不以受徒刑之執行完畢，或一部
    之執行而赦免之前案，與5 年內故意再犯本案之犯罪性質相
    同者為限。又依司法院釋字第775 號解釋意旨，法院審酌個
    案犯罪情節，如有依刑法累犯之規定加重其最低本刑，將造
    成刑罰過苛而有違反比例及罪刑相當原則之情形後無從適用
    刑法第59條規定酌減其刑以資緩和調節者，始有裁量是否依
    該規定加重其刑之必要，否則仍應依累犯之規定加重其刑。
    從而，法院依司法院釋字第775 號解釋意旨裁量結果，認仍
    應依上開累犯規定加重，並敘明其理由者，自無違法可言。
    原判決已說明上訴人前於106 年間，因公共危險（酒駕）案
    件，經臺灣南投地方法院以107年度投交簡字第114號判決判
    處有期徒刑2月確定，於107年9 月17日執行完畢出監，其於
    上開案件受徒刑執行完畢後，於5 年內故意再犯本案被訴各
    罪，均為累犯，經審酌其主觀惡性、犯罪情節及其對於刑罰
    之反應力不足等情，認每罪均依累犯規定加重其刑（法定本
    刑為死刑及無期徒刑部分依法不得加重），何以尚無違司法
    院釋字第775 號解釋意旨，亦不致對上訴人造成刑罰過苛，
    而有違反比例及罪刑相當原則之情形等旨綦詳（見原判決第
    21頁第19行至第23頁第9 行），核其所為之論斷，於法尚無
    違誤。上訴人上訴意旨泛謂原判決維持第一審判決對於上訴
    人本件所犯各罪均依累犯規定加重其刑為不當云云，依上述
    說明，同非適法之第三審上訴理由。
㈥、至上訴人其餘上訴意旨，均非依據卷內資料具體指摘原判決
    不適用何種法則或如何適用不當，徒就原審採證認事職權之
    適法行使，以及原判決已明確論斷說明之事項，暨其他不影
    響於判決結果之枝節性問題，漫為爭辯，顯與法律規定得為
    第三審上訴理由之違法情形不相適合。揆之首揭規定及說明
    ，其上訴均為不合法律上之程式，應併予駁回。
據上論結，應依刑事訴訟法第395條前段，判決如主文。
中    華    民    國   111    年    3     月    10    日
                  刑事第一庭審判長法  官  郭  毓  洲  
                                  法  官  林  英  志  
                                  法  官  林  靜  芬  
                                  法  官  蔡  憲  德  
                                  法  官  周  盈  文  
本件正本證明與原本無異
                                  書記官
中    華    民    國   111    年    3     月    15    日